臺灣高等法院刑事判決　　　　　　　　94年度上訴字第2245號
上　訴　人
即　被　告　甲○○
選任辯護人　張國清 律師
上列上訴人因強盜案件，不服臺灣桃園地方法院94年度訴字第85
5號，中華民國94年5月30日第一審判決（起訴案號：臺灣桃園地
方法院檢察署94年度偵字第4949號），提起上訴，本院判決如下
：
    主  文
原判決撤銷。
甲○○意圖為自己不法之所有，攜帶兇器，以脅迫至使不能抗拒
而取他人之物，處有期徒刑柒年貳月。水果刀壹支沒收。
    事  實
一、甲○○於民國九十四年三月九日晚間凌晨二時許，騎乘IAS-
    660號機車，至桃園縣桃園市○○路六十二巷十八號乙○○
    所經營之「SEXY服飾店」旁閒坐。同日凌晨四時許，甲○○
    見上開服飾店門開一半，僅乙○○單獨一人在店內，認有機
    可乘，意圖為自己不法之所有，持其所有放置在機車置物廂
    內，客觀上對人之生命、身體具危險性之水果刀一支，進入
    該服飾店，乙○○詢問甲○○「要找誰」時，甲○○即持該
    支水果刀指對乙○○（二人中間隔一張桌子），加以脅迫，
    並喝令乙○○「關下鐵門，把錢拿出來」，至使乙○○不能
    抗拒，而任由甲○○將其皮包內之現金新台幣（下同）約六
    千元及行動電話一具強行取走，得手後，甲○○復捂住乙○
    ○嘴巴將廖女拖往該服飾店內後方之儲藏室，致乙○○右手
    臂擦傷，乙○○趁隙掙脫逃出門外大聲呼救，甲○○見狀亦
    自後趕緊逃離現場，而將上開機車遺留在現場，甫強行取得
    之行動電話亦因匆忙逃離之際不慎遺落，強盜所得則部份用
    以供己搭坐計程車返家及購買電話卡之用。嗣乙○○報警處
    理，經警據遺留現場之機車車號查出係甲○○所有，再循線
    於同日凌晨六時二十分許，在桃園縣八德市○○路○段八一
    七號，當場查獲甲○○，並扣得其強劫花費剩餘款項二千二
    百七十元及其以強劫所得購入之電話卡一張。
二、案經桃園縣政府警察局桃園分局移送臺灣桃園地方法院檢察
    署檢察官偵查起訴。
    理  由
一、上開強盜被害人乙○○財物之犯罪事實，除據上訴人即被告
    甲○○否認係持水果刀強盜，並以：伊係持上面有銀色烤漆
    ，一邊尖一邊平類似刀子之木柄行強云云外，其餘犯行均據
    被告供認不諱（見原審卷第十頁、本院卷審判筆錄），此部
    分事實，並經證人即被害人乙○○於偵查中指證甚詳，且有
    被害人乙○○領回二千二百七十元贓款所出具之贓物認領保
    管單一份、被害人於被搶過程中右手臂擦傷之蒐證照片一張
    （見偵查卷第十六、二十四頁）附卷及被告以贓款所購入之
    電話卡一張扣案可佐。
二、被告雖以上開情詞為辯，然查，證人即被害人乙○○一再明
    確指證被告確係持一支水果刀向伊強劫財物等情不移，其於
    九十四年四月十一日檢察官偵查中結證稱：「他當時是以水
    果刀比著我，並不是拿木柄對著我，我很確定我看到刀刃的
    部分，因為我和他對看五分鐘左右，是木柄約二十公分長的
    水果刀，....。」「（我確認當時被告對我行搶時所持的是
    一把刀子而非木柄），因為他拿著刀對著我，只隔一張桌子
    ，但已經足以讓我辨識他拿的是一把金屬刀子而非裝飾品，
    ....，整個犯案過程我都很明確看到被告拿的是一把刀子，
    我在警詢筆錄陳稱被告拿的黃色刀柄的刀指的就是他拿的是
    一把木柄的刀子，顏色較一般咖啡色淡一些。」等語綦詳（
    見偵查卷第四十四頁）。原審質之被告以：「對於檢察官起
    訴你在三月九日持水果刀在桃園市○○路六二巷一八號店內
    強盜被害人乙○○財物，有何意見？{提示並告以要旨}」，
    據被告供稱：「沒意見。」，並就原審所訊：「提示九十四
    年四月十一日證人乙○○偵查筆錄，證人乙○○在偵訊中明
    確指稱她很清楚看到你手上對她拿著一把水果刀？」一情，
    亦答稱：「我知道，我已經看過這份筆錄。」，並表示表示
    不用再傳乙○○出庭對質等各語（見原審卷第九、二十三、
    二十四頁）。已見證人乙○○指稱被告係持水果刀行搶之情
    詞，並非子虛。再參諸證人乙○○於遭搶時，曾與被告近距
    離面對面接觸，被告再動手搜括乙○○所有皮包內之財物，
    得手後，被告猶捂住乙○○嘴巴將之拖往店內後方之儲藏室
    ，經乙○○掙脫逃出呼救，被告始離去等情，已據證人乙○
    ○證述在卷，被告亦不否認此情，是證人乙○○對於被告之
    面貌特徵及所持兇器，自係印象深刻，此由證人乙○○於案
    發二小時餘經警方查獲被告而前往派出所指認時，即能夠明
    確辨明強劫之人即為被告及指認被告強劫時所著之衣著及外
    觀，益徵證人乙○○之記憶並無何模糊混淆之虞，證人應無
    誤認之虞。綜上所述，足認證人乙○○於偵查中之證詞為真
    實可採。被告上開所辯，洵屬卸責之詞，無足憑信。被告持
    水果刀強劫被害人財物之客觀事證明確，該水果刀雖未扣案
    ，亦不足資為有利被告之認定。辯護意旨仍執被告所持以強
    盜財物者非水果刀之前詞，請求再訊問證人乙○○，因待證
    事項已明，核無必要。
三、按所謂強暴脅迫之手段，祇須壓抑被害人之抗拒，足以喪失
    其自由已思為已足，縱令被害人並無抗拒行為，仍於強盜罪
    行為不生影響。又所謂不能抗拒，祇須行為人所施之暴力已
    足使被害人本人主觀上受到壓制無法抗拒為已足，至客觀上
    是否已達一般人皆不能抗拒之程度，則非所問。查被害人乙
    ○○固自承於被告持刀脅迫其交出財物後，有趁被告疏於防
    範時打掉被告的手跑出去，而有抗拒之動作，然其又證稱：
    被告拿出水果刀叫我關下鐵門把錢拿出來當時，被告之犯行
    使我心生恐懼，當然會害怕等語在卷（見偵查卷四十三頁）
    ，且被告於深夜闖入被害人乙○○所經營之服飾店，並持水
    果刀指向乙○○，喝令乙○○將錢拿出來，斯時乙○○獨自
    一人身處其中突受攻擊之際，更足見乙○○當時自由意志已
    被壓抑，否則亦不致任由被告將其皮包內財物強行取走。證
    人乙○○顯已達不能抗拒之程度，亦堪信實。本件被告持刀
    已著手實施強盜行為，在離去盜所前復捂住被害人乙○○嘴
    巴將之拖往該服飾店內後方之儲藏室，致被害人右手臂擦傷
    ，則被告所為之上開強制行為，應包括在強盜行為之內，被
    害人右手臂擦傷，亦屬強盜行為之當然結果，無再成立強制
    及傷害罪之餘地。綜上所述，被告持刀強盜之事證明確，犯
    行洵堪認定。
四、查被告持有之水果刀，長約二十至三十公分（依被告及被害
    人之指述，均稱該行搶之器物約二十至三十公分長），則以
    水果刀質地屬堅硬，一端又係呈尖銳狀，客觀上已足以對人
    之生命、身體、安全構成威脅，自屬具有危險性之兇器。核
    被告甲○○所為，係犯刑法第三百三十條條第一項之攜帶兇
    器強盜罪。起訴書就被告強盜得財後，復捂住害人嘴巴將其
    拖往該服飾店內後方儲藏室之犯行，雖未敘及，惟此部分事
    實與起訴判罪之強盜犯行，有實質上一罪關係，為起訴效力
    所及，本院應併予審判。原審據以論科，雖非無見。然查，
    （一）原判決就上開檢察官未據起訴之強制犯行，已記載於
    事實欄，惟理由欄並未說明與起訴之強盜犯行有何關係，及
    併為審判之依據，理由尚嫌不備。（二）起訴書事實欄已載
    明被害人受有傷害（即右手臂擦傷），此傷害係被告強盜犯
    罪之當然結果，已如前述。原審以傷害部分未經告訴人告訴
    ，而未予判決，亦有違誤。（三）被告犯案所用之水果刀雖
    未扣案，惟並無證據證明已滅失，原判決未併予宣告沒收，
    同有不合。被告上訴意旨仍執前詞，否認有持水果刀強盜之
    陳詞，固無可取。惟原判決既有可議，即屬無可維持，應予
    撤銷改改判。爰審酌被告年輕力壯，不思奮發向上，持刀強
    盜財物，危害社會治安甚鉅，暨其素行、犯罪動機、目的、
    手段及對社會、被害人所生之危害、所獲不法利益及犯罪後
    坦承大部分犯行之態度等一切情狀，量處如主文第二項所示
    之主刑。經查，被告已供認其持以強盜之器物為其所有無訛
    （見本院卷第五十一頁），而其持以強盜之器物係水果刀一
    支，業如前述，自係被告所有供犯罪所用之物，雖未扣案，
    但並無證據證明已滅失，應依刑法第三十八條第一項第二款
    規定宣告沒收。至扣案之電話卡一張，係被告以所強劫得來
    之現金所購得，非被告直接因犯罪所得之物，亦非屬被告所
    有，附此敘明。
據上論斷，應依刑事訴訟法第三百六十九條第一項前段、第三百
六十四條、第二百九十九條第一項前段、刑法第三百三十條第一
項、第三十八條第一項第二款，判決如主文。
本案經檢察官鄭龍照到庭執行職務。
中　　華　　民　　國　　94　　年　　8　　月　　12　　日
　　　　　　　　　刑事第二十一庭審判長法　官  溫耀源
　　　　　　　　　　　　　　　　　　  法　官  邱同印
　　　　　　　　　　　　　　　　　　  法　官  吳  燦
以上正本證明與原本無異。
如不服本判決，應於收受送達後十日內向本院提出上訴書狀，其
未敘述上訴之理由者並得於提起上訴後十日內向本院補提理由書
（均須按他造當事人之人數附繕本）。
          　　　　　　　　　　　　　　書記官  陳靜姿
中　　華　　民　　國　　94　　年　　8 　　月　　12　　日
附錄：本案論罪科刑法條全文
刑法第330條
犯強盜罪而有第321條第1項各款情形之一者，處七年以上有期徒
刑。
前項之未遂犯罰之。
刑法第321條
犯竊盜罪而有左列情形之一者，處六月以上、五年以下有期徒刑
：
三  攜帶兇器而犯之者。
